【裁判字號】    97,易,447
【裁判日期】    981109
【裁判案由】    毀損
【裁判全文】
臺灣花蓮地方法院刑事判決               97年度易字第447號
公  訴  人  臺灣花蓮地方法院檢察署檢察官
被      告  甲○○
            乙○○
上列被告因毀損案件，經檢察官提起公訴（97年度偵字第3223號
）及追加起訴（97年度蒞字第2873號），本院判決如下：
    主  文
甲○○、乙○○被訴竊佔部分均無罪。
其餘被訴毀損部分均公訴不受理。
    理  由
一、公訴意旨略以：被告甲○○、乙○○明知行政院農業委員會
    林務局花蓮林區管理處第73林班地非其所有、亦未租用，竟
    共同意圖為自己不法之利益，於民國 96年10月中旬至97年1
    月底間之不詳時間起，擅自在上開土地上整地、噴灑除草劑
    及砍伐、拔除該地承租人丁○○及其夫丙○○依造林契約所
    栽種之櫸木以種植咖啡、花生、玉米等農作物，而竊佔上開
    土地約1 分地左右，並造成該處櫸木死亡約1600棵，足生損
    害於花蓮林區管理及丁○○、丙○○，因認被告等係犯刑法
    第320條第2項竊佔罪及第354條毀損罪等罪嫌云云。
二、按犯罪事實應依證據認定之，無證據不得認定犯罪事實；又
    不能證明被告犯罪或其行為不罰者應諭知無罪之判決，刑事
    訴訟法第154 條第2 項及第301 條第1 項分別定有明文。次
    按檢察官就被告犯罪事實，應負舉證責任，並指出證明之方
    法，同法第161 條第1 項亦有規定。因此，檢察官對於起訴
    之犯罪事實，應負實質之舉證責任。倘其所提出之證據，不
    足為被告有罪之積極證明，或其闡明之證明方法，無從說服
    法院以形成被告有罪之心證，基於無罪推定之原則，自應為
    被告無罪判決之諭知。另按告訴乃論之罪，告訴人於第一審
    辯論終結前得撤回其告訴，又告訴經撤回者，法院應諭知不
    受理之判決，刑事訴訟法第238條第1項、第303條第3款分別
    定有明文。
三、公訴人認被告二人涉有上開罪嫌，無非以被告甲○○、乙○○於警詢及偵訊中之供述、告訴人丙○○、證人丁○○於警
    詢及偵訊中之指述及證述、上述土地租約、現場照片等為其
    論據。訊據被告甲○○固坦承有噴灑除草劑致櫸木111 株枯
    死，被告等均否認有竊佔犯行，被告乙○○辯稱：「我沒有
    陪甲○○去砍那些樹木或是去噴藥，我也沒有叫甲○○去做
    那些事，我父母從以前就生活在那邊，我們現在想要回來花
    蓮工作，所以就到那塊地去看，到現場看後發現該地有很多
    草，所以甲○○說他要去除草，甲○○看到該地裡面有一些
    樹，他就停手了，我問他為何這麼快回來，甲○○說那塊地
    有樹，所以他不敢再噴藥，我們認為那塊地是我們的，因為
    以前就是我們家在使用，我們也沒有收到任何通知，我們不
    知道那塊地是別人的。」等語，被告甲○○辯稱：「我是一
    個去噴農藥，乙○○沒有陪我去，也沒有騎車或開車載我去
    ，我噴農藥的面積約有二間第四法庭的大小，沒有告訴人所
    說的那麼大，且我只有去噴一次農藥，我噴農藥的目的是因
    為我想要種咖啡，但是我沒有行動，只是想先把雜草除掉，
    以便看地形如何。」等語。
四、經查：
(一)查告訴人告訴被告等毀損部分，公訴人認係觸犯刑法第 354
    條之罪，依同法第357 條之規定，須告訴乃論。茲因告訴人
    於本院準備程序中當庭撤回告訴，有刑事撤回告訴狀乙紙在
    卷可稽，依照上開說明，此部分自應為不受理之諭知。
(二)另依卷內證據並無積極證據足認被告甲○○於系爭土地上種
    植咖啡或花生、玉米等農作物，按刑法第320條第2項竊佔罪
    ，以意圖為自己或第三人不法之利益，而竊佔他人之不動產
    為構成要件，所謂竊佔他人之不動產，係指在他人不知情之
    間佔有他人之不動產而言。所謂佔有，自應以客觀上為享有
    不法利益而為排他性之支配行為而言，本件被告固開始除草
    之動作，惟尚未實際開始種植咖啡或花生、玉米等農作物，
    其行為尚屬預備階段，難謂已開始著手實行竊佔行為。又依
    卷內尚無積極證據得證明被告等有何竊佔犯行，自屬不能證
    明其犯罪，揆諸前揭說明，此部分應為被告等無罪之諭知。
據上論斷，應依刑事訴訟法第301條第1項、第303條第3款，判決
如主文。
本案經檢察官龔書安到庭執行職務
中    華    民    國    98    年    11    月    9     日
                  刑事第二庭    法  官  沈培錚
以上正本證明與原本無異。
如不服本判決應於收受送達後10日內向本院提出上訴書狀，並應
敘述具體理由。其未敘述上訴理由者，應於上訴期間屆滿後20日
內向本院補提理由書(均須按他造當事人之人數附繕本)「切勿逕
送上級法院」。告訴人或被害人如對於本判決不服者，應具備理
由請求檢察官上訴，其上訴期間之計算係以檢察官收受判決正本
之日期為準。
中    華    民    國    98    年    11    月    9     日
                                書記官


司法院資訊處製作；財團法人民間司法改革基金會備份。
